【裁判字號】    90,台上,1694
【裁判日期】    900322
【裁判案由】    搶奪
【裁判全文】
最高法院刑事判決                                九十年度台上字第一六九四號
    上  訴  人  甲○○
右上訴人因搶奪案件，不服台灣高等法院台南分院中華民國八十七年十二月二十二日
第二審更審判決（八十七年度上更(一)字第二一六號，起訴案號：台灣雲林地方法院檢
察署八十五年度偵字第三三三一號），提起上訴，本院判決如左：
    主  文
上訴駁回。
    理  由
按刑事訴訟法第三百七十七條規定，上訴於第三審法院，非以判決違背法令為理由，
不得為之。是提起第三審上訴，應以原判決違背法令為理由，係屬法定要件。如果上
訴理由狀並未依據卷內訴訟資料，具體指摘原判決不適用何種法則或如何適用不當，
或所指摘原判決違法情事，顯與法律規定得為第三審上訴理由之違法情形，不相適合
時，均應認其上訴為違背法律上之程式，予以駁回。本件原判決維持第一審論處上訴
人甲○○意圖為自己不法之所有，而搶奪他人之動產罪刑之判決，駁回上訴人在第二
審之上訴。係綜核被害人蔡萬旺於警訊、偵查及第一審訊問時迭次綦詳之指訴，上訴
人關於毀壞門扇侵入住宅擅取黑色皮包及衣服之供述，以及現場照片十幀等卷證，認
定上訴人不滿其妻廖秀對（未辦理結婚登記）從事看護工作，於民國八十五年九月三
日凌晨四時許，酒後前往雲林縣西螺鎮新豐里十四鄰新社三十七號蔡萬旺住處即廖女
工作地點，欲尋找當時在該處擔任看護工作之廖女。詎廖女聽聞上訴人在門外喊叫聲
，懼怕對伊施加暴力隨即自後門離去；蔡萬旺因中風行動不便未能上前開門，上訴人
不耐久候，未經蔡萬旺之許可，以腳踢破該屋門、窗之玻璃，無故侵入蔡萬旺住宅（
毀損及無故侵入住宅部分均經撤回告訴），遍尋廖女無著，遂萌為自己不法所有之意
圖，趁廖女離去房間不在場之際，竊取廖女留置於房間內之黑色皮包一只（內有現款
新台幣（下同）六千元、印章、國民身份證各一枚、手錶二只、鑰匙一串、呼叫器一
個）及衣服七件（竊盜部分業據撤回告訴）；再至蔡萬旺所居住之房間內，對蔡萬旺
惡言相向，又見其因中風行動不便而不及防備之際，另行起意，意圖為自己不法之所
有，著手翻箱倒櫃，將蔡萬旺所有置於衣櫃內之現款二萬元及古董馬錶一只奪取而據
為己有，旋即逃離。嗣於當日中午十二時許，在同縣虎尾鎮廉使里一四七七號為警查
獲，自其身上起出現款一千八百元（該款尚難證明為取自廖女或蔡萬旺之現款），並
於同日十二時二十分許在同鎮○○路二六一號處扣得廖女所有黑色皮包一只（內有除
六千元以外身分證等物）及衣服七件等事實，已敘明所憑證據及認定理由。並以上訴
人坦承有於前揭時地破壞蔡萬旺住宅門窗玻璃，侵入蔡萬旺住宅及廖秀對居住之房間
，並擅自取走廖秀對所有之前述黑色皮包一只及衣服七件等事實，認蔡萬旺所為不利
於上訴人之指訴，尚非出於虛構。復說明蔡萬旺與上訴人在本案之前並不認識，亦無
任何仇恨，倘無其事，衡情蔡萬旺應不致無端虛構誣陷上訴人。併就蔡萬旺房間內所
拍攝之現場照片，該房內衣櫥均遭翻動，衣櫥之抽屜已被拉開，衣櫥內蔡萬旺所有之
衣服被抽出櫥外，並散落地面等觀察，倘上訴人僅係欲尋找廖秀對，並無趁機搶奪意
圖，何以無故翻動蔡萬旺之衣櫥及抽屜？參照上訴人於案發後將其原穿於腳上之拖鞋
一雙留置於廖秀對房間之地面而赤腳離去，判斷上訴人於搶奪財物後，行止匆促，不
及穿上拖鞋及匆忙逃離現場。況衡諸常情，倘上訴人先徵得蔡萬旺之同意而進入尋找
廖秀對，並未趁機搶奪其財物，蔡萬旺理應不致對上訴人有所指責或追訴。再就上訴
人於偵審中直承自渠進入上開房屋內尋找廖女至離開該屋之該段時間，蔡萬旺均因行
動不便而坐於床緣一事判斷，上訴人應係趁蔡萬旺中風無力防備之際，強行取走被害
人蔡萬旺所有之前述現款及古董馬錶，上訴人顯有不法所有之搶奪意圖，因認上訴人
構成刑法第三百二十五條第一項普通搶奪罪責，其否認犯行之辯解不足採信。所為論
斷，俱有卷存訴訟資料，可資覆按，從形式上觀察，尚無違背法令之情形存在。按有
罪之判決書事實欄為適用法令之依據，應將法院依職權認定與犯罪構成要件有關之事
項，詳記於事實欄，然後於理由內逐一說明其憑以認定之證據，使事實及理由兩相一
致。原判決對於上訴人為警查獲時其身上之現款一千八百元，查明無其他確切之證據
足以證明該款係取自廖秀對或蔡萬旺，因此作應發還上訴人之判斷，並對於第一審誤
將該查扣之款項，與廖秀對之贓物認領收據同時作為本件認定上訴人搶奪犯行之證據
之一，其採證尚嫌未洽，惟對第一審判決認事用法之基礎尚無明顯疏誤，加以更正及
說明。查第一審判決內援用前揭證據作為認定上訴人搶奪犯行之證據固有不當，然除
去該項證據，第一審判決仍得依據卷內其他卷證為同一事實之認定者，是該項之疏漏
於判決並無影響，原判決未加糾正仍予維持，尚無適用法則不當之違法。又蔡萬旺雖
於警訊、偵查、審理中先後對於遭上訴人搶奪之金錢有「二萬餘元」、「二萬多元」
、「二萬元」三種說法，按之常情，因事發突然，一般人除大額金錢或剛清點完畢外
對於皮夾內經常使用之正確錢數（含零錢），通常無法正確知悉，原判決就蔡萬旺所
指訴被搶奪錢數略微差異之供述，認定被搶之錢數為二萬元，無違經驗法則；縱原判
決就此未詳細敘明其理由，而有疏略，然於判決本旨並無影響，依刑事訴訟法第三百
八十條規定，仍不得據為合法之第三審上訴理由。其餘上訴意旨所云，或謂上訴人自
始否認搶奪犯行，純係蔡萬旺挾怨虛構或誇張事實，或謂蔡萬旺坐在自己房間不可能
見到上訴人擅取廖秀對皮包及衣物，或謂被查獲時廖秀對皮包內之財物（除六千元外
）均尚存在，顯然上訴人並未竊取廖秀對之財物等語，均係對事實審法院，認事、採
證及證據證明力判斷職權行使，或原審已說明論斷之事項，專憑己見或為單純事實上
之爭執，或憑己見詮釋法律，或指摘原判決有違反證據法則、適用法則不當，及應於
審判期日調查之證據而未予調查之違法，均不足據以辨認原判決已具備違背法令之形
式，核與法律規定得為第三審上訴理由之違法情形，不相適合，自非適法之第三審上
訴理由。依前揭說明，其上訴違背法律上之程式，應予駁回。
據上論結，應依刑事訴訟法第三百九十五條前段，判決如主文。
中      華      民      國     九十     年      三      月    二十二    日
                              最高法院刑事第五庭
                                  審判長法官  紀  俊  乾
                                        法官  黃  正  興
                                        法官  陳  東  誥
                                        法官  張  春  福
                                        法官  韓  金  秀
      右正本證明與原本無異
                                              書  記  官
中      華      民      國     九十     年      三      月    二十七    日


司法院資訊處製作；財團法人民間司法改革基金會備份。
